臺灣高等法院民事裁定
111年度抗字第46號
抗  告  人  江振忠即江良平之繼承人

上列抗告人因與邱月霜等人間請n求給付票款強制執行聲明異議
事件，對於中華民國110年11月22日臺灣臺北地方法院110年度執
事聲字第223號裁定，提起抗告，本院裁定如下： 
    主  文
抗告駁回。
抗告費用由抗告人負擔。
    理  由
一、本件聲明異議及抗告意旨略以：伊為原法院110年度司執字
    第14774號給付票款強制執行事件（下稱系爭執行事件）執
    行標的即坐落臺北市○○區○○段○○段00000地號土地之所有權
    人（執行範圍為應有部分1/2，下稱系爭不動產，抗告人原
    有應有部分1/2，因繼承債務人江良平應有部分1/2，合計1/
    1），嗣系爭不動產於民國110年8月19日以新臺幣（下同）4
    ,320萬1,000元拍定，而前開拍定金額於扣除債權人求償金
    額、強制執行費用及積欠稅捐後，餘款約4,060萬3,369元本
    應給付予伊，倘需由伊先行繳付拍定金額後再領回應分回之
    餘款，不僅徒增後續行政作業之累，亦未符土地法第34條之
    1及第104條規定之簡化共有關係、促進共有土地有效利用之
    立法意旨，伊遂於110年9月3日以共有人身分依土地法第34
    條之1第4項規定聲明行使優先承買權，並聲請以可分回之案
    款抵繳拍賣價金，以兼顧系爭土地完整性、債權人之利益及
    行政作業便利性，惟均經原法院以110年度司執字第14774號
    裁定（下稱原處分）及原裁定駁回，為此，爰依法提起抗告
    ，求為廢棄原裁定及原處分等語。
二、按債權人承受不動產，其應繳之價金，超過其應受分配額者
    ，執行法院應限期命其補繳差額後，發給權利移轉證書，固
    為強制執行法第94條第2項所明定。惟若債權人或第三人對
    拍定之不動產主張優先承買，係本於強制執行法以外其他實
    體法規定所為權利行使，此與債權人於強制執行拍賣程序參
    與投標競買並得標，或依強制執行法第91條第1項規定承受
    拍賣不動產，均係本於強制執行法所規定執行程序取得拍賣
    標的，性質上並不相同，則於此類情形，自無類推適用強制
    執行法第94條第2項規定之餘地（本院106年法律座談會民執
    類提案第8號研討結果參照）。
三、經查，系爭不動產於110年8月19日由第三人劉力誠以4,320
    萬1,000元拍定，嗣經原法院通知抗告人限期表示是否行使
    優先承買權，抗告人則於110年9月3日以共有人身分依土地
    法第34條之1第4項規定聲明行使優先承買權，並聲請以可分
    回之案款抵繳拍賣價金等情，已據本院依職權調閱系爭執行
    事件卷宗核閱無訛。抗告人雖主張行使優先承買權並以可分
    回之案款抵繳價款等語，惟如前述，抗告人並非係依強制執
    行拍賣程序參與投標競買、得標，或以債權人身分依強制執
    行法第91條第1項規定承受拍賣不動產，自無適用或類推適
    用強制執行法第94條第2項規定之餘地。又抗告人所舉本院9
    5年法律座談會民執類提案第18號研討結果，則係就共有人
    得否以變賣分割共有物之確定判決為執行名義聲請強制執行
    暨共有人投標應買之情形所為之論斷，與本件基礎事實不同
    ，尚無從比附援引。至抗告人主張應審酌土地法第34條之1
    及第104條規定之立法意旨，准其聲請以可分回之案款抵繳
    價款等語，惟前揭規定之立法意旨，係在減少共有人之人數
    ，簡化共有關係，以促進不動產之有效利用，與共有人於強
    制執行程序中行使優先承買權後之繳納價金程序無涉，抗告
    人執此為其抗告理由，亦屬無據。
四、綜上所述，原法院民事執行處司法事務官駁回抗告人以應發
    還之金額抵繳拍賣價金之聲請，並無不合，原裁定維持原處
    分駁回抗告人之聲明異議，核無違誤，抗告意旨指摘原裁定
    不當，求予廢棄，為無理由，應予駁回。
五、據上論結，本件抗告為無理由，爰裁定如主文。
中　　華　　民　　國　　111 　年　　1 　　月　　20　　日
                  民事第二十庭  
                      審判長法　官  周祖民
　　　　　　　　　　　  　  法　官  鄭威莉
　　　　　　　　　　　  　  法　官  張永輝
正本係照原本作成。
本裁定除以適用法規顯有錯誤為理由外，不得再抗告。如提起再
抗告，應於收受送達後10日內委任律師為代理人向本院提出再抗
告狀。並繳納再抗告費新臺幣１千元。
中　　華　　民　　國　　111 　年　　1 　　月　　20　　日

                            書記官  鄭淑昀